臺灣高等法院刑事判決　　　　　　　　 96年度上訴字第904號
上　訴　人　臺灣基隆地方法院檢察署檢察官
被　　　告　甲○○
上列上訴人因被告違反毒品危害防制條例案件，不服臺灣基隆地
方法院九十五年度訴字第九四九號，中華民國九十六年一月二十
四日第一審判決（起訴案號：臺灣基隆地方法院檢察署九十五年
度毒偵字第二一一０號），提起上訴，本院判決如下：
    主  文
上訴駁回。
    事  實
一、甲○○前於民國八十七年、九十一年間因施用毒品案件，先
    後二次經臺灣基隆地方法院裁定送觀察勒戒後，均認無繼續
    施用毒品之傾向，由臺灣基隆地方法院檢察署檢察官分別於
    八十七年十二月二十八日以八十七年度偵字第五五四０號、
    九十一年七月五日以九十一年度毒偵字第一三四號為不起訴
    處分確定，並先後於八十七年十二月三十一日、九十一年七
    月九日執行觀察勒戒完畢釋放出所，迄今未逾五年。又因施
    用第一級毒品案件，經臺灣基隆地方法院於九十四年四月十
    一日，以九十四年度訴字第一六三號判處有期徒刑七月確定
    （第一案）。再因施用第一級毒品案件，經同院於九十四年
    八月二十九日以九十四年度訴字第五九０號判處有期徒刑六
    月，如易科罰金，以銀元三百元折算一日確定（第二案）；
    以上二案件自九十四年七月二十二日入監接續執行，於九十
    五年七月三十一日縮短刑期執行完畢（於本案構成累犯），
    猶未戒斷毒癮。甲○○明知海洛因係毒品危害防制條例第二
　　條第二項第一款所列之第一級毒品，不得非法持有及施用，
　  竟於前開觀察勒戒執行完畢後五年以內，基於施用第一級毒
    品海洛因之犯意，於九十五年九月十三日下午一時許，在基
    隆市○○街「八斗宮」神壇之廁所內，將第一級毒品海洛因
    摻入香菸中，再點火燃燒產生白煙吸食之方式，非法施用第
    一級毒品海洛因一次。嗣因甲○○為「毒品列管人口」，經
    警通知其於九十五年九月十五日下午一時五十二分許，前往
    警局採尿送驗，其尿液中呈毒品海洛因代謝物嗎啡陽性反應
    ，始查悉上情。
二、案經基隆市警察局第二分局移送臺灣基隆地方法院檢察署檢
    察官偵查起訴，甲○○於準備程序中對被訴之事實為有罪陳
    述，經法院裁定行簡式審判程序。
    理  由
壹、程序部分：
    按除被告所犯為死刑、無期徒刑、最輕本刑為三年以上有期
    徒刑之罪或高等法院管轄第一審案件者外，於第一次審判期
    日前之準備程序進行中，被告先就被訴事實為有罪之陳述時
    ，審判長得告知被告簡式審判程序之旨，並聽取當事人、代
    理人、辯護人及輔佐人之意見後，裁定進行簡式審判程序，
    刑事訴訟法第二百七十三條之一第一項定有明文。本案被告
    甲○○所犯係死刑、無期徒刑、最輕本刑為三年以上有期徒
    刑以外之罪，其就被訴事實為有罪之陳述，經法官告知簡式
    審判程序之旨，並聽取公訴人、被告之意見後，本院爰依首
    揭規定，裁定行簡式審判程序。
貳、實體部分：
一、訊據被告甲○○對上揭時地施用毒品海洛因之犯罪事實，於
    偵查、原審及本院審理中均坦承不諱，其為警查獲後所採集
    之尿液經送驗結果，亦呈毒品海洛因代謝物嗎啡陽性反應，
    有台灣檢驗科技股份有限公司九十五年十月二日第ＣＺ00
    0000000號「濫用藥物尿液檢驗報告」（檢體編號0
    00000000）及尿液代號對照表各一紙在卷可稽，足
    徵被告之自白與事實相符。又被告前因施用毒品案件，先後
    二次經法院裁定送觀察勒戒後，均認無繼續施用毒品傾向，
    由臺灣基隆地方法院檢察署檢察官分別於八十七年十二月二
    十八日、九十一年七月五日，各以八十七年度偵字第五五四
    ０號、九十一年度毒偵字第一三四號為不起訴處分確定，並
    先後於八十七年十二月三十一日、九十一年七月九日執行完
    畢釋放出所等情，亦有臺灣高等法院被告前案紀錄表一紙附
    卷可按。是被告係於觀察、勒戒執行完畢釋放後五年以內，
    再犯本件施用毒品之犯行，洵堪認定，應予依法論科。
二、核被告所為，係犯毒品危害防制條例第十條第一項之施用第
    一級毒品海洛因罪。被告於施用前持有毒品海洛因，其持有
    之低度行為應為施用之高度行為所吸收，不另論罪。又被告
    有事實欄所載之前科，於九十五年七月三十一日縮短刑期執
    行完畢，亦有臺灣高等法院被告前案紀錄表可憑，其於前案
    有期徒刑執行完畢後，五年內故意再犯本件有期徒刑以上之
    刑之罪，為累犯，應依刑法第四十七條第一項之規定，加重
    其刑。
三、原審詳加調查，認事證明確，依刑事訴訟法第二百七十三條
    之一第一項、第二百九十九條第一項前段，毒品危害防制條
    例第十條第一項，刑法第十一條前段、第四十七條第一項之
    規定，並審酌被告犯罪之動機、吸食之次數、曾有多次施用
    毒品之前科仍不知戒除，惟犯罪後尚知坦承犯行，且所犯施
    用毒品之犯罪乃戕害自己身心之健康，並未危及他人等一切
    情狀，量處有期徒刑八月，其認事用法並無違誤，量刑亦屬
    妥適。
四、公訴人上訴意旨略謂：被告除於前揭九十五年九月十三日下
    午一時施用毒品海洛因之犯行外，另於九十五年十二月二十
    二日下午十一時十分為警採尿前二十四小時內某時，在不詳
    地點；及九十六年一月十日中午某時，在基隆市○○路三六
    四之四號三樓住處，仍有施用毒品海洛因之犯行，其在本案
    及併案前後數次施用毒品之犯行，時間密接，應係基於反覆
    持續實行之犯意為之，具有集合犯之關係，屬實質上一罪，
    應為起訴效力所及，原審漏未審酌此部分之犯行，容有不當
    云云，且將臺灣基隆地方法院檢察署九十六年度毒偵字第二
    九一、三一０號二案件移送本院併案審理。惟查，刑法第五
    十六條連續犯之規定，於九十四年二月二日經修正公布予以
    刪除，自九十五年七月一日起施行（下稱新法）。本案被告
　　之數施用毒品海洛因之行為，均在新法施行之後，自應依新
　  法之規定論處。而修正前連續犯在本質上原屬數罪，於連續
    犯之規定廢除後，對於先前實務上本以連續犯予以處理之案
    件，應視具體個案，除對於合乎接續犯或包括的一罪之情形
    ，認其構成單一之犯罪外，即應依數罪併罰之規定論處。抑
    即修正新法基於一罪一罰之原則，以實現刑罰公平原則之考
    量，將包含多數侵害法益行為，但科刑上僅論以一罪之連續
　　犯及僅成立實質一罪之常業犯規定刪除。又為避免流於嚴苛
　  ，原可單獨成罪之多數行為，苟依社會通念，認在刑罰上予
    以單純一罪評價，始符合刑罰公平原則者，自應僅總括地論
    以一罪，然其範圍之認定，仍須與修法之意旨相契合，並非
    漫無限制，或將特定之犯罪直接歸類，而無視其具體之犯罪
    內容，致流於寬鬆，造成連續犯之弊害再起。而「集合犯」
    係指犯罪構成要件之行為，依其本質、犯罪目的或社會常態
    觀之，常具有反覆、繼續為之之特性，此等反覆實行之行為
    ，於自然意義上雖係數行為，但依社會通念，法律上應僅為
    一總括之評價，法律乃將之規定為一獨立之犯罪類型，而為
    包括一罪。故犯罪是否包括一罪之集合犯，客觀上，應斟酌
    其法律規定文字之本來意涵、實現該犯罪目的之必要手段、
    社會生活經驗中該犯罪實行常態及社會通念等；主觀上，則
    視其是否出於行為人之一次決意，並秉持刑罰公平之原則，
    加以判斷。本案施用毒品案件在被告甲○○以香煙施用海洛
    因後，其犯罪即已完成，此由往昔施用二次以上之犯行輒論
    以連續犯自明。而本案被告併案部分之犯行與起訴部分之犯
    行相距各達三月、四月之久，且各在不同之地點施用，難認
    與上開所述集合犯之類型相符，殊難認以評價一罪為適當，
    自不得認僅成立一罪。是併案部分與本案部分既屬數罪併罰
    ，當非原起訴效力所及之範圍，原審未併予審理，自無不當
    。公訴人執此事由提起上訴，依諸上開說明，為無理由，應
    駁回之。
據上論斷，應依刑事訴訟法第三百六十八條判決如主文。
本案經檢察官林炳雄到庭執行職務。
中　　華　　民　　國　　96　　年　　4 　　月　　30　　日
                  刑事第四庭  審判長法  官  蔡秀雄
　　　　　　　　　　　　　　　　　　法  官  陳國文
　　　　　　　　　　　　　　　　　　法  官  鄭水銓
以上正本證明與原本無異。
如不服本判決，應於收受送達後十日內向本院提出上訴書狀，其
未敘述上訴之理由者，並得於提起上訴後十日內向本院補提理由
書狀（均須按他造當事人之人數附繕本）。
                                    書記官  劉貞達
中　　華　　民　　國　　96　　年　　5 　　月　　2 　　日
附錄本案論罪科刑法條全文－－
毒品危害防制條例第十條：
施用第一級毒品者，處六月以上五年以下有期徒刑。
施用第二級毒品者，處三年以下有期徒刑。
